【裁判字號】    88,訴緝,118
【裁判日期】    890301
【裁判案由】    偽造文書等
【裁判全文】
臺灣桃園地方法院刑事判決                        八十八年度訴緝字第一一八號
    公  訴  人  臺灣桃園地方法院檢察署檢察官
    被      告  丙○○
右列被告因偽造文書等案件，經檢察官提起公訴（八十八年度偵字第一四三一號），
本院判決如左：
        主  文
丙○○連續行使偽造私文書，足以生損害於他人，處有期徒刑貳年。緩刑伍年。
        事  實
一、丙○○於八十六年一月十日，在桃園縣新屋鄉○○路三二二號其住處，自任會首
    ，招集含會首共三十一會之民間互助會，每會會金為新台幣（下同）二萬元，會
    期至八十八年七月十日止，每月十日在其桃園縣新屋鄉○○路三二二號之住處開
    標，採內標制，以投標金額最高之人為得標者。詎丙○○竟意圖為自己不法之所
    有，並基於概括犯意，利用會員未到場且均對其信任有加之機會，連續於（一）
    八十六年六月十日，偽簽蔡雀之署押，填寫三千二百元之冒標金額，（二）於八
    十六年十月十日，偽簽呂自謙之署押，填寫三千二百元之冒標金額，（三）於八
    十六年十一月十日，偽簽甲○○之署押，填寫三千元之冒標金額，（四）於八十
    六年十二月十日，偽簽顧玉珍之署押，填寫三千元之冒標金額，（五）於八十七
    年二月十日，偽簽羅紹榮（公訴人誤認係彭桃妹）之署押，填寫二千六百元之冒
    標金額，而偽造上開準私文書之標單計五次，並分別持以參與投標提示於活會會
    員藉以行使而得標，足以生損害於蔡雀、呂自謙、甲○○、顧玉珍及羅紹榮等遭
    冒名之五名活會會員及該期其他活會會員，並連續五次向被冒標之會員佯稱已由
    他人得標，另通知被冒標之會員外之活會會員佯稱由該被冒標之會員得標，以此
    詐術，致各會次之活會會員分別交付扣除各該會次之冒標金額予丙○○，分別詐
    取四十萬元、三十五萬二千八百元、三十四萬元、三十二萬三千元及廿九萬五千
    八百元「各次詐得金額之計算方法為（二萬元扣掉各該次之冒標金額）乘以各該
    次之活會會員數」。嗣於八十七年十二月十四日丙○○因犯行敗露，逃匿無蹤後
    ，上開會員始知受詐騙。
二、案經甲○○訴請臺灣桃園地方法院檢察署檢察官偵查起訴。
      理    由
一、右揭事實，業據被告丙○○於偵審中坦承不諱，核與告訴人甲○○之指述情節相
    符，並經證人彭桃妹、范國興、乙○○等人證述屬實，並有該互助會會單簿之影
    本一份在卷可稽，本件事證明確，被告犯行洵堪認定。
二、查被告偽造會員名義之標單投標，依民間互助會之習慣，該標單係特定會員以一
    定之金額以偽造表示投標互助會之用意，依刑法第二百二十條第一項之規定，應
    以文書論，核被告以偽造之標單投標行使，以詐合會金之所為，係刑法第二百十
    六條、第二百十條之行使偽造私文書罪，與同法第三百三十九條第一項之詐欺取
    財罪。其偽造蔡雀、呂自謙、甲○○、顧玉珍及羅紹榮等五活會會員署押之行為
    ，係其偽造標單之私文書部分行為，其偽造標單後復持以行使投標，其偽造私文
    書之低度行為，則為其後行使之高度行為所吸收，均不另論罪。其先後所犯五次
    詐欺取財及行使偽造私文書犯行，時間相近，犯罪手法相同，所犯又係相同之罪
    ，顯均係基於概括犯意為之，均為連續犯，應各以一罪論，並均加重其刑。又被
    告各次詐欺取財、行使偽造私文書犯罪，係對各個活會會員為之，為想像競合犯
    ，應各以一罪論。又所犯連續上開詐欺取財與連續行使偽造私文書兩罪間，有方
    法與結果之牽連犯關係，應依刑法第五十五條之規定，從一重之連續行使偽造私
    文書罪處斷。另被告所犯如事實欄之蔡雀、呂自謙及顧玉珍部分，雖未據起訴，
    惟與起訴部分，為連續犯，屬裁判上一罪之關係，自亦為本院之審理之範圍，併
    此敘明。爰審酌被告品行、因貪念致犯本罪、擔任互助會會首竟違背會員之信任
    冒標會款、危害經濟秩序、所詐得金額及犯後坦承犯行態度尚佳等一切情狀，量
    處如文所示之刑。又被告前未曾受有期徒刑以上刑之宣告，因一時失慮，偶罹刑
    典，事後已坦承犯行，深具悔意，且已提出清償計劃並經告訴人之原諒，經此刑
    之宣告後，應知警惕而無再犯之虞，本院因認暫不執行其刑為當，予以宣告緩刑
    五年，用啟自新。至偽造蔡雀、呂自謙、甲○○、顧玉珍及羅紹榮等五人之標單
    各一紙，並未扣案，且被告陳明已丟棄而滅失，故不宣告沒收。
據上論斷，應依刑事訴訟法第二百九十九條第一項前段，刑法第五十六條、第二百二
十條第一項、第二百十六條、第二百十條、第三百三十九條第一項、第七十四條第一
款、第五十五條，罰金罰鍰提高標準條例第一條前段，判決如主文。
本案經檢察官呂曾達到庭執行職務。
中        華        民        國    八十九    年    三    月   一    日
                                臺灣桃園地方法院刑事第二庭
                                      法  官  吳  進  發
右正本證明與原本無異。
如不服本判決，應於判決送達後十日內向本院提出上訴狀( 應附繕本 )，上訴於
臺灣高等法院。
                                      書記官  陳  靜  娟
中        華        民        國    八十九    年    三    月    二    日
刑法第二百十條
偽造、變造私文書，足以生損害於公眾或他人者，處五年以下有期徒刑。
刑法第二百十六條
行使第二百十條至第二百十五條之文書者，依偽造、變造文書或登載不實事項或使登
載不實事項之規定處斷。
刑法第二百二十條（第一項）
在紙上或物品上之文字、符號、圖畫、照像，依習慣或特約，足以為表示其用意之證
明者，關於本章及本章以外各罪，以文書論。
刑法第三百三十九條（第一項）
意圖為自己或第三人不法之所有，以詐術使人將本人或第三人之物交付者，處五年以
下有期徒刑、拘役或科或併科一千元（已提高十倍為一萬元）以下罰金。


司法院資訊處製作；財團法人民間司法改革基金會備份。
